【裁判字號】    92,台上,5649
【裁判日期】    921009
【裁判案由】    走私等
【裁判全文】
最高法院刑事判決                              九十二年度台上字第五六四九號
    上  訴  人  己○○
                丁○○
    共      同
    選任辯護人  歐宇倫律師
                許世正律師
    上  訴  人  乙○○
    選任辯護人  許世正律師
                林崑城律師
    上  訴  人  戊○○
                甲○○
                丙○○
                庚○○
    共      同
    選任辯護人  許世正律師
    上  訴  人  辛○○
    選任辯護人  吳雨學律師
右上訴人等因走私等罪案件，不服台灣高等法院中華民國九十二年五月一日第二審判
決（九十一年度上訴字第二一七二號，起訴案號：台灣基隆地方法院檢察署八十九年
度偵字第四九一０號、九十年度偵字第三五八０號），提起上訴，本院判決如左：
    主  文
原判決關於己○○、丁○○、乙○○、戊○○、甲○○、丙○○、庚○○、辛○○部
分撤銷，發回台灣高等法院。
    理  由
本件原判決認定上訴人己○○為台北市永輝報關行負責人，乙○○為昌路達實業股份
有限公司、享昌貿易股份有限公司實際負責人，丁○○為崇煜興業有限公司實際負責
人，辛○○為台昇企業股份有限公司股東兼負責進口業務，均明知大陸地區產製之成
衣、廚具、禮品、螺栓等物係管制進口之物品，乃乙○○、丁○○及辛○○各與己○
○共同基於犯意聯絡，由己○○負責偽造泰國不存在或已停業公司為名義之發票、裝
箱單等報關文件，再委由不知情之嚴永政以昇泰報關行名義製作業務上不實之進口報
單，透過關貿網路向財政部基隆關稅局（下稱基隆關稅局）申報通關而行使之（事後
補送進口報單、發票及裝箱單），使乙○○、丁○○、辛○○連續多次自大陸地區私
運逾公告數額、完稅價額超過新台幣十萬元之大陸地區產製之成衣、瓷器土鍋、螺栓
入境，足以生損害於海關審驗之正確性及上開泰國公司。再，上訴人戊○○為台銘企
業有限公司負責人，甲○○為政忠實業有限公司及偉貿國際股份有限公司之股東兼進
口經理，丙○○為華綠溪食品有限公司負責人，庚○○為益欣股份有限公司及特欣股
份有限公司負責人，均明知其公司進口之球具、寢具、醃漬農產品、農藥等物係在香
港起運，猶與己○○基於犯意聯絡，由己○○偽造不實之泰國、荷蘭出口商之發票、
裝箱單，並委由不知情之嚴永政以昇泰報關行名義，將不實起運港、出口商登載於業
務上製作之文書進口報單上，利用昇泰報關行之網路，透過關貿網路申報進口通關而
行使之（事後補送進口報單、發票及裝箱單），足以生損害於海關審驗之正確性及上
開泰國、荷蘭等公司，詳如原判決附表所示等情。因而撤銷第一審關於己○○、乙○
○、丁○○、辛○○、庚○○、甲○○、丙○○、戊○○部分之判決，改判論處己○
○、乙○○、丁○○、辛○○共同連續私運管制物品進口逾公告數額；庚○○、甲○
○、丙○○共同連續行使偽造私文書，足以生損害於公眾及他人；戊○○共同行使偽
造私文書，足以生損害於公眾及他人罪刑。固非無見。
惟查：(一)刑法第二百十五條業務上文書登載不實罪，以從事業務之人，明知為不實之
事項，而登載於其業務上作成之文書，足以生損害於公眾或他人為要件，屬身分犯之
一種。故無此身分之人與有此身分之人共同實施犯罪，須依刑法第三十一條第一項之
規定，始得以共犯論。原判決認定乙○○、丁○○、辛○○、戊○○、甲○○、丙○
○、庚○○係上開公司之負責人或股東，分別與從事報關業務之己○○共同基於犯意
聯絡，由己○○囑不知情之嚴永政將不實之事項登載於其業務上作成之文書（進口報
單），持向基隆關稅局申報進口而行使之。如果無訛，則乙○○等上開公司負責人或
股東，似非從事報關業務之人，乃原判決以其與有此身分之己○○共犯刑法第二百十
五條業務上文書登載不實罪，卻未適用刑法第三十一條第一項之規定，為論以共同正
犯之依據，理由內亦未為必要之論敘，於法自屬有違。(二)依基隆關稅局函送之「被告
乙○○等人起訴書所載各次進口報單之完稅價格及其產地清表」所載，本件進口貨物
均經基隆關稅局查驗、或免審免驗或文件審核通關（其中原判決第五十一面第三欄報
單編號 AE/87/6372/0044部分通關方式不詳），其「實際產地」欄並記載：「根據法
務部調查局航業海員調查處11.行肅字第六００七四一號函，更正本案產地為中
國大陸」，或載：「根據法務部調查局航業海員調查處11.行肅字第六００七四
一號函，俟該處告知後再行認定」（見原審卷(二)第六十二頁至第七十頁）。則本件進
口貨物之實際產地，似有一部分先後經不同之認定，究竟其先前之認定為何？何以再
「更正本案產地為中國大陸」？所憑之依據為何？原判決未詳加調查釐清，尚不足為
判決之基礎。再，原判決事實欄記載乙○○之犯罪時間係「自八十七年間起至八十九
年間止」（見原判決第五面第七行至第八行），經核原判決附表壹編號一「乙○○部
分」所載進口報單之進口日期，係自八十七年四月間至八十八年十二月間，並無八十
九年間進口之相關報單，實情如何？併應查明更正。上訴意旨指摘原判決關於上訴人
等之部分違背法令，尚非全無理由，應認該部分之原判決有撤銷發回更審之原因。
據上論結，應依刑事訴訟法第三百九十七條、第四百零一條，判決如主文。
中      華      民      國    九十二    年      十      月      九      日
                              最高法院刑事第四庭
                                  審判長法官  紀  俊  乾
                                        法官  黃  正  興
                                        法官  劉  介  民
                                        法官  陳  東  誥
                                        法官  魏  新  和
      右正本證明與原本無異
                                              書  記  官
中      華      民      國    九十二    年      十      月     十四     日


司法院資訊處製作；財團法人民間司法改革基金會備份。
